臺灣臺中地方法院刑事判決　　　　　　 100年度訴字第1373號
公　訴　人　臺灣臺中地方法院檢察署檢察官
被　　　告　何茂坤
上列被告因毒品危害防制條例案件，經檢察官提起公訴（100年
度撤緩毒偵字第55、56號），被告於準備程序就被訴事實為有罪
之陳述，經告以簡式審判程序之旨，並聽取當事人意見後，合議
庭裁定由受命法官獨任進行簡式審判程序，本院判決如下：
    主    文
何茂坤施用第一級毒品，累犯，處有期徒刑拾月。又施用第一級
毒品，累犯，處有期徒刑拾月。應執行有期徒刑壹年肆月。
    犯罪事實
一、何茂坤前因施用毒品案件，經依本院裁定令入戒治處所施以
    強制戒治，於民國91年11月27日執行完畢釋放。因施用毒
    品案件，經本院於95年12月18日以95年度訴字第3076號判處
    有期徒刑1年確定，於96年4月13日入監執行。因竊盜案件
    ，經本院於95年12月25日以95年度中簡字第3235號判處有期
    徒刑5月確定；因加重竊盜案件，經本院於96年7月2日以
    96年度易字第1067號判處有期徒刑1年確定；因施用毒品
    案件，經本院於96年7月16日以96年度訴字第1843號判處有
    期徒刑1年確定；上開四罪嗣於96年9月10日經本院
    96年度聲減字第3807號裁定分別減刑及定應執行刑為2月15
    日、6月、6月、6月，應執行有期徒刑1年1月確定。復因
    竊盜案件，經臺灣彰化地方法院以96年度易字第1301號判處
    有期徒刑8月，減刑為有期徒刑4月，臺灣高等法院臺中分院
    於96年12月5日以96年度上易字第1973號駁回上訴確定；
    因2次加重竊盜案件，經臺灣彰化地方法院於97年1月28日以
    96年度易字第1302號分別判處有期徒刑1年、10月，各減刑
    為有期徒刑6月、5月，應執行有期徒刑10月確定；上開
    四罪嗣於97年10月21日經臺灣彰化地方法院97年度聲字第
    2009號裁定減刑及定應執行刑為6月、4月、6月、5月，應執
    行有期徒刑1年6月確定。上開至罪依續接續前案執行，
    於98年3月25日因縮短刑期假釋出監付保護管束，於98年9月
    19日縮刑期滿執行完畢。詎何茂坤仍不知悔改，復基於施用
    第一級毒品之犯意，於(一)98年10月6日上午9時許，在臺中縣
    霧峰鄉（現改制為臺中市霧峰區○○○○○道路堤防邊，以
    將少許海洛因加水稀釋後，再用注射針筒吸取後施打於左手
    臂之方式，施用第一級毒品海洛因1次。嗣於98年10月9日下
    午4時30分許，為警在臺中縣烏日鄉（現改制為臺中市烏日
    區○○○路○段之「萊爾富便利商店」前執行巡邏勤務，發
    現竊盜治安列管人口何茂坤之形跡可疑，遂趨前盤查，見其
    左手臂上有新注射痕跡，即疑為施用毒品者，經徵得其同意
    帶同回警局採集尿液送驗，結果呈可待因、嗎啡陽性反應，
    始查悉上情。復於(二)98年10月16日夜間10時20分許為警採尿
    時往前回溯96小時內之某時點，在臺中市○○路與忠明南路
    口附近之加油站廁所內，以將少許海洛因放置於注射針筒內
    加水稀釋後施打於左手臂之方式，施用第一級毒品海洛因1
    次。嗣於98年10月16日夜間8時5分許，為警持本院核發之搜
    索票，在其位於臺中縣烏日鄉○○路○段268號之住處查獲，
    經帶同回警局採集其尿液送驗，結果呈嗎啡陽性反應。
二、案經臺中縣警察局（現改制為臺中市政府警察局）烏日分局
    及臺中市警察局（現改制為臺中市政府警察局）警察局第一
    分局分別報告臺灣臺中地方法院檢察署檢察官偵查起訴。
    理    由
一、查本件被告所犯，非死刑、無期徒刑、最輕本刑為3年以上
    有期徒刑之罪，或高等法院管轄第一審之案件，被告於準備
    程序中，就前揭被訴事實為有罪之陳述，經受命法官告以簡
    式審判程序之旨，並聽取被告與公訴人之意見後，本院認無
    不得或不宜改依簡式審判程序進行之處，爰依刑事訴訟法第
    273條之1第1項、第284條之1，經合議庭評議後，裁定本件
    由受命法官獨任進行簡式審判程序，是本件之證據調查，依
    刑事訴訟法第273條之2規定，不受同法第159條第1項、第
    161條之2、第161條之3、第163 條之1及第164條至170條規
    定之限制，合先敘明。
二、上開犯罪事實，業據被告何茂坤於警詢時、檢察官偵訊中及
    本院審理時均坦白認罪，且被告前揭採尿送驗結果，呈海洛
    因經人體代謝後之可待因、嗎啡陽性反應，有臺中市警察局
    第一分局委託代驗尿液代號與真實姓名對照表【何茂坤之尿
    液代號：Ｚ0000000000】、中山醫學大學附設醫院檢驗科藥
    物檢測中心98年10月29日出具原始編號Ｚ0000000000 尿液檢
    驗報告乙份【嗎啡類呈陽性反應】（見臺中市警察局第一分
    局警卷P.14、15）、臺中縣警察局烏日分局委託鑑驗尿液與
    真實姓名對照表【何茂坤之尿液編號：E98330】、詮昕科技
    股份有限公司98年10月27日出具原樣編號E98330濫用藥物尿
    液檢驗報告乙份【可待因、嗎啡類均呈陽性反應】在卷可證
    （見臺中縣警察局烏日分局警卷第11、12 頁）；復有職務
    報告、臺灣臺中地方法院搜索票（98年聲搜字3859號）、臺
    中市警察局第一分局搜索筆錄【執行時間：98年10月16日20
    時5分起至同時10分止、受執行人：何茂坤、執行處所：臺
    中縣烏日鄉○○路○段268號2樓】、扣押物品目錄表【無扣
    案物品】、自願受搜索同意書（臺中市警察局第一分局警卷
    第7至11、13、18頁）、職務報告2份（臺中縣警察局烏日分
    局警卷第8、9頁）附卷可稽。又依文獻記載，施用海洛因後
    24小時內經由尿液排出之量可達使用劑量之80%，該種毒品
    於尿液中排出之最長時限，受施用劑量、施用方式、個人體
    質及代謝情況等因素影響，因個案而異，一般可檢出之最長
    時間為海洛因服用後2至4天；而施用甲基安非他命後24小時
    內，約有施用劑量之70%由尿中排出，該毒品於尿液中排出
    之最長時限，受施用劑量、施用方式、個人體質及代謝情況
    等因素影響，因個案而異，一般可檢出之最長時間為甲基安
    非他命1至5天等情，業經行政院衛生署管制藥品管理局90年
    5月4日管檢字第93902號函釋明確，堪認被告上開自白確與
    事實相符，足以採信。本件事證明確，被告犯行洵堪認定。
三、按施用第一、二級毒品為犯罪行為，毒品危害防制條例第10
    條定有處罰明文。故施用第一、二級毒品者，依前揭規定本
    應科以刑罰。惟基於刑事政策，對合於一定條件之施用者，
    則依同條例第20條、第23條之規定，施以觀察、勒戒及強制
    戒治之保安處分。又毒品危害防制條例於92年7月9日修正公
    布，自93年1月9日施行，其中第20條、第23條將施用毒品之
    刑事處遇程序，區分為「初犯」及「5年內再犯」、「5年後
    再犯」。依其立法理由之說明：「初犯」，經觀察、勒戒或
    強制戒治後，應為不起訴處分或不付審理之裁定；經觀察、
    勒戒或強制戒治執行完畢釋放後，「5年內再犯」者，因其
    再犯率甚高，原實施之觀察、勒戒及強制戒治既已無法收其
    實效，爰依法追訴或裁定交付審理。至於經觀察、勒戒或強
    制戒治執行完畢釋放後，「5年後再犯」者，前所實施之觀
    察、勒戒或強制戒治已足以遮斷其施用毒品之毒癮，為期自
    新及協助其斷除毒癮，仍適用「初犯」規定，先經觀察、勒
    戒或強制戒治之程序。從而依修正後之規定，僅限於「初犯
    」及「5年後再犯」二種情形，始應先經觀察、勒戒或強制
    戒治程序。倘被告於5年內已再犯，經依法追訴處罰，縱其
    第3次（或第3次以上）再度施用毒品之時間，在初犯經觀察
    、勒戒或強制戒治執行完畢釋放5年以後，已不合於「5年後
    再犯」之規定，且因已於「5年內再犯」，顯見其再犯率甚
    高，原實施觀察、勒戒或強制戒治，已無法收其實效，即應
    依該條例第10條處罰。至於第3次（或第3次以上）施用毒品
    之時間，是否宜有期間限制？以多久為適宜？則分屬刑事政
    策、專門醫學之範圍，非審判機關所能決定，有待循立法途
    徑解決（最高法院97年度第5次刑事庭會議決議）。查被告
    前因施用毒品案件，經依本院裁定令入戒治處所施以強制戒
    治，於91年11月27日執行完畢釋放。後因施用毒品案件，
    經本院於95年12月18日以95年度訴字第3076號判處有期徒刑
    1年確定，於96年4月13日入監執行。因竊盜案件，經本院
    於95年12月25日以95年度中簡字第3235號判處有期徒刑5 月
    確定；因加重竊盜案件，經本院於96年7月2日以96年度易
    字第1067號判處有期徒刑1年確定；因施用毒品案件，經
    本院於96年7月16日以96年度訴字第1843號判處有期徒刑1年
    確定；上開4罪嗣於96年9月10日經本院96年度聲減
    字第3807號裁定分別減刑及定應執行刑為2月15日、6月、6
    月、6月，應執行有期徒刑1年1月確定。復因竊盜案件，
    經臺灣彰化地方法院以96年度易字第1301號判處有期徒刑8
    月，減刑為有期徒刑4月，臺灣高等法院臺中分院於96年12
    月5日以96年度上易字第1973號駁回上訴確定；因2次加重
    竊盜案件，經臺灣彰化地方法院於97年1月28日以96年度易
    字第1302號分別判處有期徒刑1年、10月，各減刑為有期徒
    刑6月、5月，應執行有期徒刑10月確定；上開4罪嗣
    於97年10月21日經臺灣彰化地方法院97年度聲字第2009號裁
    定減刑及定應執行刑為6月、4月、6月、5月，應執行有期徒
    刑1年6月確定。上開至罪依續接續前案執行，於98年3
    月25日因縮短刑期假釋出監，於98年9月19日縮刑期滿執行
    完畢，有臺灣高等法院被告前案紀錄表附卷足憑，是被告經
    強制戒治及徒刑之執行後，再犯毒品危害防制條例第10條第
    1項之罪，揆諸上開最高法院決議意旨，本案應予以依法論
    科，合先敘明。
四、查海洛因係毒品危害防制條例第2第2項第1款所定之第一級
    毒品，不得非法持有、施用。核被告所為，均係犯毒品危害
    防制條例第10條第1項之施用第一級毒品罪。被告施用毒品
    前之持有第一級毒品之行為，本應論以持有第一級毒品罪，
    惟持有後進而施用，其持有之低度行為應各為施用之高度行
    為所吸收，不另論以持有罪責。被告先後二次施用第一級毒
    品犯行，犯意個別、行為互殊，應予分論併罰。被告前因
    施用毒品案件，經本院於95年12月18日以95年度訴字第3076
    號判處有期徒刑1年確定，於96年4月13日入監執行。因竊
    盜案件，經本院於95年12月25日以95年度中簡字第3235號判
    處有期徒刑5月確定；因加重竊盜案件，經本院於96年7月
    2日以96年度易字第1067號判處有期徒刑1年確定；因施用
    毒品案件，經本院於96年7月16日以96年度訴字第1843號判
    處有期徒刑1年確定；上開4罪嗣於96年9月10日經
    本院96年度聲減字第3807號裁定分別減刑及定應執行刑為2
    月15日、6月、6月、6月，應執行有期徒刑1年1月確定。復
    因竊盜案件，經臺灣彰化地方法院以96年度易字第1301號
    判處有期徒刑8月，減刑為有期徒刑4月，臺灣高等法院臺中
    分院於96年12月5日以96年度上易字第1973號駁回上訴確定
    ；因2 次加重竊盜案件，經臺灣彰化地方法院於97年1月
    28日以96年度易字第1302號分別判處有期徒刑1年、10月，
    各減刑為有期徒刑6月、5月，應執行有期徒刑10月確定；上
    開4罪嗣於97年10月21日經臺灣彰化地方法院97 年度
    聲字第2009號裁定減刑及定應執行刑為6月、4月、6月、5月
    ，應執行有期徒刑1年6月確定。上開至罪依續接續前案
    執行，於98年3月25日因縮短刑期假釋出監，於98年9月19日
    縮刑期滿執行完畢，有臺灣高等法院被告前案紀錄表在卷可
    參，其於徒刑執行完畢5年以內，故意再犯本件有期徒刑以
    上之罪，為累犯，應依刑法第47條第1項之規定加重其刑。
    爰審酌被告有多次施用毒品犯罪前科之品行（參卷附臺灣高
    等法院被告前案紀錄表）、國中畢業之智識程度、經濟勉強
    維持之生活狀況（見警卷被告警詢筆錄受詢問人資料），其
    因施用毒品，經觀察、勒戒、強制戒治執行完畢後，仍不思
    戒惕，且無視於毒品對於自身健康之戕害及國家對於杜絕毒
    品犯罪之禁令，再次施用毒品，未見戒除惡習之決心，惡性
    非輕，然念及被告犯後能坦承犯行，態度良好，其施用毒品
    並無危害他人，犯罪手段尚屬平和，暨施用毒品者均有相當
    程度之成癮性及心理依賴，其犯罪心態與一般刑事犯罪之本
    質並不相同，應側重適當之醫學治療及心理矯治為宜等一切
    情狀，量處如主文所示之刑，並諭知易科罰金之折算標準，
    以示懲儆。又刑法第62條業已將自首之規定修正為得減輕其
    刑，其修法理由為：「自首之動機不一而足，有出於內心悔
    悟者，有由於情勢所迫者，亦有基於預期邀獲必減之寬典者
    。對於自首者，依現行規定一律必減其刑，不僅難於獲致公
    平，且有使犯人恃以犯罪之虞。在過失犯罪，行為人為獲減
    刑判決，急往自首，而坐令損害擴展之情形，亦偶有所見。
    是必減主義，在實務上難以因應各種不同動機之自首案例。
    惟得減主義，既可委由裁判者視具體情況決定減輕其刑與否
    ，運用上較富彈性，真誠悔悟者可得減刑自新之機，而狡黠
    陰暴之徒亦無所遁飾，可符公平之旨，宜予採用。」查被告
    先後2次查獲，均係偵查輔助機關先有事證（查獲前發現被
    告左手臂上之新注射痕跡、所持法院核發之搜索票），足認
    被告有施用毒品之高度可能而偵查，非被告有何基於主動請
    求戒除毒癮之真誠悔悟而供承，不符上揭自首要件，爰不適
    用自首規定減輕其刑，附此敘明。
據上論斷，應依刑事訴訟法第273條之1、第299條第1項前段，毒
品危害防制條例第10條第1項，刑法第11條前段、第47條第1項、
第51條第5款，判決如主文。
本案經檢察官沙小雯到庭執行職務。
中    華    民    國   100    年    6     月    28    日
                  刑事第一庭   法  官   廖  穗  蓁
以上正本證明與原本無異。
如不服本判決應於收受送達後10日內向本院提出上訴書狀，並應
敘述具體理由；其未敘述上訴理由者，應於上訴期間屆滿後20日
內向本院補提理由書（均須按他造當事人之人數附繕本）「切勿
逕送上級法院」。
                               書記官   司  立  文
中    華    民    國   100    年    6     月    28    日
附錄本案論罪科刑法條
毒品危害防制條例第10條第1項：
施用第一級毒品者，處6月以上5年以下有期徒刑。